臺灣臺南地方法院民事裁定
109年度消債更更一字第1號
聲  請  人
即 債務 人  羅春蓮  

代  理  人  楊淑惠律師
上列當事人因消費者債務清理事件聲請更生，本院裁定如下：
    主  文
聲請人羅春蓮自民國一百一十年三月十日下午五時起開始更生程
序，並命司法事務官進行本件更生程序。
    理  由
一、按債務人不能清償債務或有不能清償之虞，且無擔保或無優
    先權之本金及利息債務總額未逾新臺幣（下同）1,200 萬元
    者，於法院裁定開始清算程序或宣告破產前，得向法院聲請
    更生，此參之消費者債務清理條例（下稱消債條例）第3 條
    、第42條第1 項規定自明。次按法院開始更生程序之裁定，
    應載明其年、月、日、時，並即時發生效力，同條例第45條
    第1 項亦已明訂。再按協商或調解成立者，債務人不得聲請
    更生或清算。但因不可歸責於己之事由，致履行有困難者，
    不在此限；第75條第2 項規定，於前項但書情形準用之；本
    條例施行前，債務人依金融主管機關協調成立之中華民國銀
    行公會會員，辦理消費金融案件無擔保債務協商機制與金融
    機構成立之協商，準用前2項之規定，消債條例第151條第7
    項、第8項、第9項已分別明文規定。復按消債條例第151條
    第7項但書所定「因不可歸責於己之事由，致履行有困難者
    」，僅須於法院就更生或清算之聲請為裁判時存在即可，不
    以協商成立後始發生者為限，並與債務人於協商時能否預見
    無關。債務人於協商時縱未詳加思考、正確判斷，或可預見
    將來履行可能有困難而仍冒然簽約成立協商，亦不能據此即
    認其履行有困難係可歸責於債務人。至債務人於履行有困難
    之事由發生前有無違約不履行行為，與該事由是否不可歸責
    於債務人之判斷尚屬無涉。依消債條例第151條第9項準用第
    7項但書規定之結果，亦無不同（民國98年第1期民事業務研
    究會第24號、26號提案，司法院民事廳消債條例法律問題研
    審小組就101年1月4日修正前消債條例第151條第5項但書所
    定「因不可歸責於己之事由，致履行顯有重大困難者」之闡
    釋、103年第9期民事業務研究會第4號提案，司法院民事廳
    消債條例法律問題研審小組之意見參照）。
二、聲請意旨略以：聲請人即債務人積欠無擔保或無優先權之債
    務總額約為4,491,528元，並未逾1,200萬元，其為清理債務
    ，前曾於民國95年5月間依「中華民國銀行公會會員辦理消
    費金融案件無擔保債務協商機制」申請債務協商，並與各參
    與協商之債權銀行達成分期還款協議，然聲請人當時收入不
    穩，根本無法負擔每月32,570元之還款，為急於解決債務窘
    境，始倉促成立協商，致未為任何清償履行即毀諾。聲請人
    再於109年2月間依消債條例第151條之規定，向鈞院聲請與
    最大債權金融機構台新國際商業銀行股份有限公司（下稱台
    新銀行）進行前置調解不成立。聲請人目前任職於第三人麗
    群國際旅行社有限公司擔任領團部副理，有團始可領現金，
    每月收入約24,000元，扣除每月必要生活費用14,866元及臺
    南市旅遊服務人員職業工會常年會費、勞保費、健保費共2,
    334元後，所餘款項實不足以清償債務，已達不能清償債務
    之程度，而有更生之必要，為此聲請更生等語。
三、經查：
  ㈠聲請人積欠之無擔保或無優先權之本金及利息債務總額共8,7
    23,102元【6,591,620元（金融機構部分）+931,885元（元
    大國際資產管理股份有限公司）+1,110,887元（滙誠第一資
    產管理股份有限公司）+21,899元（新加坡商艾星國際有限
    公司台灣分公司）+66,811元（台灣金聯資產管理股份有限
    公司）＝8,723,102元】，未逾1,200萬元，業經本院依職權
    調閱本院109年度南司消債調字第70號消債條例前置調解事
    件（下稱系爭前置調解事件）全卷後查證屬實。又聲請人前
    向本院聲請與最大債權金融機構台新銀行進行債務清理之調
    解，惟調解並未成立等情，有本院109年度消債更字第87號
    （下稱系爭87號卷）卷附之本院臺南簡易庭調解不成立證明
    書附卷可稽（見系爭87號卷第25頁）。聲請人雖曾於95年4
    月28日與當時最大債權銀行中國信託商業銀行股份有限公司
    （下稱中國信託銀行）銀行達成分期還款協商，自95年6月
    起，分120期，利率8.88％，每月清償32,570元，並於95年6
    月26日毀諾。但聲請人所述其當時係收入不穩，根本無法負
    擔每月32,570元之還款，為急於解決債務窘境，始倉促成立
    協商，致未為任何清償履行即毀諾等情，核與聲請人於95年
    4月28日在消費金融無擔保債務協商案件申請人財務資料表
    之積欠債務原因欄所載：「被詐騙集團騙了將近200萬，加
    上目前收入不穩定，所以申請協商。」等語相符（見系爭87
    號卷第193頁），足見聲請人於與中國信託銀行達成協議時
    ，並無依還款方式清償之能力，前揭債務協商還款方案，對
    聲請人確實已過於嚴苛，且此情形亦係非可歸責於聲請人之
    事由所致，是依消債條例第151條第7項但書之規定，聲請人
    仍得聲請更生，併予敘明。從而，聲請人主張其為一般消費
    者，無擔保或無優先權之債務總額未逾1,200萬元，且提起
    本件更生聲請前，已踐行前置調解程序而調解不成立之事實
    ，應堪認定。
  ㈡聲請人稱其目前任職於麗群國際旅行社有限公司擔任領團部
    副理，聲請人工作係屬業務性質，有團即可領現金，每月收
    入約24,000元，未使用薪資轉帳存摺，並據其提出麗群國際
    旅行社有限公司109年11月23日在職證明書（見本院卷第28
    頁），是本件應以24,000元作為聲請人償債能力之基礎。
  ㈢按債務人為使其有經濟復甦更生之機會，自應以誠實及信用
    之原則面對自己之債務，積極勉力謀求更生償債方案，除應
    積極開源努力勤奮工作以增加收入償還債務外，尚須節流儉
    樸其生活需求而適當控制其生活費用支出，以達成勉力履行
    債務。又債務人必要生活費用，以最近1年衛生福利部或直
    轄市政府所公告當地區每人每月最低生活費1.2倍定之，消
    債條例第64條之2第1項定有明文。而參酌臺南市110年度之
    最低生活費每月13,304元之1.2倍計算即為15,965元，故聲
    請人所陳其每月之必要生活費用為14,866元（見本院卷第25
    頁），自為可採。
  ㈣準此，聲請人每月可處分所得為24,000元，於扣除其個人生
    活必要費用14,866元後，每月尚餘9,134元（計算式：24,00
    0元－14,866元＝9,134元）可供清償債務。惟縱全數用以清償
    債務，亦需償還約79年（本金及利息債務總額8,723,102元÷
    每月清償9,134元÷12月＝79.5年），顯已逾更生方案6至8年
    之清償期，是聲請人主張其已達不能清償債務之程度，應堪
    採信。
四、綜上所述，聲請人係一般消費者，積欠無擔保或無優先權之
    債務在1,200萬元以下，亦曾踐行前置調解程序而調解不成
    立，且綜合聲請人之收入財產及必要生活支出之情形，確已
    達不能清償債務之程度。此外，聲請人未經法院裁定開始清
    算程序或宣告破產，亦無依消債條例或破產法之規定而受刑
    之宣告之情，有本院民事紀錄科查詢表、臺灣高等法院被告
    前案紀錄表在卷可憑（見系爭87號卷第41頁至第43頁），復
    查無消債條例第6條第3項、第8條或第46條各款所定駁回更
    生聲請之事由存在，則聲請人聲請更生，應屬有據，爰裁定
    如主文所示。
五、末按，法院裁定開始更生或清算程序後，得命司法事務官進
    行更生或清算程序，必要時得選任律師、會計師或其他適當
    之自然人或法人一人為監督人或管理人，消債條例第16條第
    1項定有明文。本件既經本院裁定開始更生程序，爰併依前
    開規定，命司法事務官進行更生程序。
中　　華　　民　　國　　110 　年　　3 　 月　　10 　　日
              消債法庭  法  官  劉秀君 
以上正本係照原本作成。
本裁定不得抗告。
本裁定已於民國110年3月10日下午5時公告。
中　　華　　民　　國　　110 　年　　3 　 月　　10　　 日
                        書記官  王美韻